臺灣高等法院高雄分院刑事判決　　　 100年度交上易字第89號
上　訴　人
即　被　告　陳克孟
選任辯護人　佘遠霆律師
上列上訴人因過失致死案件，不服臺灣屏東地方法院100 年度交
訴字第28號中華民國100 年5 月17日第一審判決（起訴案號：臺
灣屏東地方法院檢察署99年度偵字第10643 號），提起上訴，本
院判決如下：
     主  文
上訴駁回。
陳克孟緩刑貳年。
     事  實
一、陳克孟為考領有普通小型車駕駛執照之人，於民國99年9 月
    13日下午2 時25分許，駕駛車牌號碼ZN-3350 號自小客車，
    沿屏東縣屏東市○○路由北向南行駛，行至建南路137 號前
    ，欲迴轉至對向路邊停車格停車，適有鄭介磊騎乘車牌號碼
    618-DZU 號重型機車行駛於對向車道，陳克孟應注意於迴車
    前應暫停並顯示左轉燈光，看清無來往車輛，始得迴轉，而
    依當時情形天氣晴，有日間自然光線，柏油路面乾燥無缺陷
    ，無障礙物且視距良好，竟疏未注意來車，逕行迴轉，致鄭
    介磊煞車不及，鄭介磊所駕駛之上開重型機車之右後視鏡撞
    擊陳克孟所駕駛之前揭自小客車右側前門及左側後方座椅把
    手處撞擊陳克孟所駕駛之前揭自小客車右後門，遺有刮地痕
    1.3 公尺，鄭介磊人車倒地受有頭部外傷併顏面骨骨折、第
    7 頸椎斷裂、氣管破裂之傷害，經送醫仍不治死亡。陳克孟
    於肇事後，在未有偵查犯罪職務之機關或公務員發覺其為犯
    罪人前，即向處理本件道路交通事故，尚不知肇事者為何人
    之屏東縣政府警察局警員供承其肇事犯罪，自首並接受裁判
    。
二、案經鄭介磊之父鄭宇興訴由臺灣屏東地方法院檢察署檢察官
    偵查起訴。
     理  由
一、按除被告所犯為死刑、無期徒刑、最輕本刑為3 年以上有期
    徒刑之罪或高等法院管轄第一審案件者外，於第一次審判期
    日前之準備程序進行中，被告先就被訴事實為有罪之陳述時
    ，審判長得告知被告簡式審判程序之旨，並聽取當事人、代
    理人、辯護人及輔佐人之意見後，裁定進行簡式審判程序，
    刑事訴訟法第273 條之1 第1 項定有明文。查本件被告陳克
    孟所犯係死刑、無期徒刑、最輕本刑為3 年以上有期徒刑以
    外之罪，已經被告就被訴事實先為有罪之陳述，經審判長告
    知被告簡式審判程序之旨，並聽取當事人之意見後，裁定進
    行簡式審判程序。又本案關於之證據調查，依同法第273 條
    之2 規定，不受同法第159 條第1 項、第161 條之2 、第16
    1 條之3 、第163 條之1 ，及第164 條至170 條所規定證據
    能力認定及調查方式之限制，合先敘明。
二、訊據上訴人即被告陳克孟對於上揭事實坦承不諱，核與證人
    即被害人之父鄭宇興於警詢及偵查中之證述情節大致相符，
    並有屏東縣政府警察局交通隊道路交通事故現場圖、道路交
    通事故調查報告表(一)(二)（見相字卷第12至15頁）、屏東縣政
    府警察局屏警交字第0990048374號函暨調查報告（見相卷第
    48 至56 頁）、臺灣省高屏澎區車輛行車事故鑑定委員會99
    年10 月29 日高屏澎鑑字第0996003418號函暨鑑定意見書（
    見相字卷第61至62頁）及現場照片20張（見相字卷第25至34
    頁）等附卷可稽。次查，被害人鄭介磊因本件車禍受有頭部
    外傷併顏面骨骨折、第7 頸椎斷裂、氣管破裂之傷害，經送
    醫仍不治死亡之事實，業經臺灣屏東地方法院檢察署檢察官
    督同法醫師相驗屬實，有相驗筆錄（見相字卷第35至36頁）
    、相驗屍體證明書（見相字卷第40頁）、社團法人寶建醫院
    99年9 月13日診斷證明書（見相字卷第20頁）、臺灣屏東地
    方法院檢察署檢驗報告書（見相字卷第41至46頁）、法務部
    法醫研究所99年10月26日法醫毒字第0990005693號函暨毒物
    化學鑑定書（見相字卷第74至75頁）及相驗照片17幀（見相
    字卷第63至68頁）等附卷可憑，此部分之事實堪信為真。按
    汽車迴車前，應暫停並顯示左轉燈光或手勢，看清無來往車
    輛，並注意行人通過，始得迴轉，道路交通安全規則第106
    條第5 款定有明文，此為一般汽車駕駛人所應注意並確實遵
    守之事項，且被告為考領有普通小型車駕駛執照之人，有前
    引之車籍查詢單1 份在卷可查，是被告對上揭道路交通安全
    規定，自知悉甚詳，應當知所遵守；復衡案發當時天候晴朗
    ，有日間自然光線，柏油路面乾燥無缺陷，無障礙物，且視
    距良好，亦有前引道路交通事故調查報告表(一)在卷可按，並
    無不能注意之情事，詎被告駕駛上開自小客車，竟應注意、
    能注意而疏未注意，是被告上開駕駛行為確有過失，且肇事
    致本件交通事故。再參以臺灣省高屏澎區車輛行車事故鑑定
    委員會就本件肇事責任之鑑定意見：被告陳克孟駕駛小客車
    迴轉未注意往來車輛為肇事原因、被害人鄭介磊駕駛重機車
    直行，無肇事因素等語，有前引之鑑定意見書在卷可憑，益
    可證被告之過失行為肇致本件交通事故，與被害人之死亡結
    果間具有相當因果關係，至為灼明。是被告於上揭時、地與
    被害人鄭介磊發生車禍，且被害人鄭介磊之死亡與被告之過
    失行為間，有相當因果關係之事實，均堪以認定。綜此，足
    認被告之任意性自白與事實相符，堪為論罪科刑之依據；本
    件被告過失致人於死之犯行，事證明確，被告犯行堪以認定
    ，應予依法論科。
三、核被告陳克孟所為，係犯刑法第276 條第1 項之過失致死罪
    。被告於肇事後，在未有偵查犯罪職務之機關或公務員發覺
    其為犯罪人前，即向至車禍現場處理本件道路交通事故，尚
    不知肇事者為何人之屏東縣政府警察局交通隊警員供承其肇
    事犯罪，自首並接受裁判等情，有屏東縣政府警察局交通隊
    道路交通事故肇事人自首情形記錄表在卷可證（見相字第21
    頁），爰依刑法第62條前段之規定減輕其刑。
四、原審因依刑法第276 條第1 項、第62條前段，刑法施行法第
    1 條之1 之規定，並審酌被告未注意於迴車前應暫停並顯示
    左轉燈光，看清無來往車輛即逕行迴轉致被害人死亡，造成
    生命喪失而無從彌補之過失情節及被告之行為為肇事原因之
    過失程度，並審酌被告學歷為大學畢業，家中尚有母親須撫
    養，目前以工程顧問為業（業據被告供陳在卷，見原審法院
    卷第27頁反面），犯罪後坦承犯行等一切情狀，量處有期徒
    刑7 月。認事用法，核無不合，量刑亦屬妥適。被告上訴意
    旨，以原審量刑過重，指摘原判決不當，為無理由，應予駁
    回。末查被告陳克孟未曾因故意犯罪受有期徒刑以上刑之宣
    告，有臺灣高等法院被告前案紀錄表在卷可參，其受此次偵
    審程序及科刑判決之教訓後，當知警惕，而無再犯之虞，且
    被告於本院審理中，已經與被害人家屬成立和解，並給付全
    部賠償金完畢，告訴人亦表明不願追究之意（見本院卷第53
    頁）。本院認為被告所受刑之宣告，以暫不執行為適當，併
    宣告被告緩刑2 年。
據上論結，應依刑事訴訟法第368 條、第364 條、第273 條之1
第1 項，刑法第74條第1 項第1 款，判決如主文。
本案經檢察官孫小玲到庭執行職務。
中    華    民    國   100    年    11    月    10    日
                刑事第五庭    審判長法  官  曾永宗
                                    法  官  鍾宗霖
                                    法  官  任森銓
以上正本證明與原本無異。
不得上訴。
中    華    民    國   100    年    11    月    10    日
                                    書記官  呂素珍
附錄本判決論罪科刑法條：
刑法第276 條
因過失致人於死者，處2 年以下有期徒刑、拘役或2 千元以下罰
金。
從事業務之人，因業務上之過失犯前項之罪者，處5 年以下有期
徒刑或拘役，得併科3 千元以下罰金。